臺灣臺北地方法院交通事件裁定　　　　95年度交聲字第968號
原處分機關　台北市交通事件裁決所
受處分人　　甲○○
上列受處分人因違反道路交通管理處罰條例案件，對於交通部公
路總局臺北區監理所中華民國95年11月6日所為之處分（原處分
案號：北市裁二字第裁22-AEB789040、22-AEB789041號），聲明
異議，本院裁定如下：
    主  文
異議駁回。
    理  由
一、按「汽車駕駛人，行經有燈光號誌管制之交岔路口闖紅燈者
    ，處新臺幣1800元以上5400元以下罰鍰」；「駕駛人有違反
    本條例之行為，經交通勤務警察或依法令執行交通稽查任務
    人員制止時，不聽制止或拒絕停車接受稽查而逃逸者，除按
    各該條規定處罰外，處新臺幣3千元以上6千元以下罰鍰」，
    94年12月18日修正後之道路交通管理處罰條例第53條第1項
    」、第60條第1項分別定有明文。而汽車駕駛人有違反道路
    交通管理處罰條例第53條規定者，應記違規點數3點；有違
    反第60條第1項情事者，記違規點數1點，同條例第63條第1
    項第1款、第3款亦有明文。
二、本件受處分人甲○○（下稱「異議人」）於民國95年8月13
    日20時40分許，騎乘車牌號碼BQB-202號重型機車，行經台
    北市○○路○段時，因有「駕車行經有燈光號誌管制之交叉
    路口闖紅燈」、「拒絕停車接受檢查而逃逸」等行為，為臺
    北市警察局大安分局新生南路派出所警員舉發後，經交通部
    公路總局臺北區○○○○道路交通管理處罰條例第53條、第
    60條第1項，合計處罰鍰新台幣4800元，並依第63條第1項第
    1 款、第3款，記違規點數4點，以上有臺北市政府警察局北
    市警交大字第AEB－789040號「舉發違反道路交通管理事件
    通知單」影本、交通部公路總局臺北區監理所95年11月6日
    北市裁二字第裁22-AEB789040、22-AEB789 041號裁決書各
    乙紙附卷可稽。
三、異議意旨略以：「當日當時，非本人亦非BQB-202號機車所
    為，恐看錯所致，特此聲明異議」云云（參見異議人95 年
    11月6日致台北市交通事件裁決所異議狀）。又稱：「本人8
    月12日、13日全家開汽車至羅東旅遊，機車放置於台北市○
    ○街，根本沒開。本人從未遭攔檢過，一向遵守交通規則，
    幾乎極少被開違規單。請提供肇事照片以資證明」（參見異
    議人95年9月11日交通違規案件陳述書）云云。惟查：
  (1)按警員之舉發交通違規，是道路交通管理處罰條例所規定之
    職權行使，且該行使有立法機關之授權。而闖紅燈等違規行
    為之取締，依其違規行為本質，本多係在瞬間發生，通常多
    委由當場執行取締違規公務員之認識與判斷，且必須為立即
    之取締作為，此為達成維持交通秩序目的所必要，且依道路
    交通管理處罰條例之規定，此種立即性之舉發違規，多依警
    員之認知、判斷以足，並無必須另有其他積極佐證：如其他
    目擊證人或必須拍攝照片等，始構成處分要件之規定。此係
    因執行職務之公務員，通常多具有一定之考選資格與專業訓
    練，且其執法之對象係不特定之大眾，故其立場經立法機關
    推定，應具有客觀、中正與公平之特質，而無故意偏頗之虞
    ，是此種逕由公務員所為之事實認定，除非有其他積極證據
    ，足資認定公務員於執行職務時，有故意或過失侵害人民權
    利之情形，或處分本身有重大明顯之瑕疵而應予撤銷者外，
    否則本於行政目的達成之必要與公權力之尊重、公信力之維
    持，司法機關通常亦多予尊重，並儘力維持，以秉持行政、
    司法相互合作、制衡之原理，共同維護國家機能之正常運行
    ，合先敘明。
  (2)次按94年12月28日修正公佈之道路交通管理處罰條例第85
    條第4項規定：「依本條例規定逕行舉發或同時併處罰其他
    人之案件，推定受逕行舉發人或該其他人有過失」，益將上
    開有關逕行舉發之法定效力予以明文化，即依上開法條意旨
    ，異議人既經逕行舉發違規，即經推定為有過失，若異議人
    主張並無過失，應自負舉證責任。本件異議人雖自稱處罰當
    日前往羅東旅遊，機車放置於台北市○○街，根本沒開云云
    ，然未能積極舉證以實其說，其舉證責任未盡，所辯即難以
    遽採。次查，本件經傳喚舉發違規之警員乙○○，在本院調
    查中具結證稱，異議人所有之BQB-202號機車當日確有違規
    闖紅燈，且經攔檢拒停而逃逸之行為，並有當日共同執行交
    通違規取締職務之替代役男丙○○在場可以為證，故舉發並
    無違誤等語。證人丙○○亦到庭具結證稱：當天異議人是自
    仁愛路右側到左側，本應等綠燈待轉，但是直接左轉。我們
    發現違規後，在仁愛路的左側要攔他下來，但是他本來要停
    下來，後來又走了。我即與證人乙○○分別騎乘機車追他，
    追到仁愛路到建國南路那邊因為遇到紅燈才放棄了，但是我
    與證人乙○○有分別記車號、車子顏色、安全帽款式、顏色
    及車子的特徵後，回到派出所互相核對，發現所記的車號、
    特徵均相同，始由證人乙○○去查車籍資料而予以舉發。我
    們看到違規時與違規車輛間大約只有四步的距離，不超過4
    公尺。追他時，異議人的車子一直在視線範圍內停留，約有
    一分鐘之久，所以可以確定當時看到的號碼沒有錯誤。我雖
    不能確定當天的行為人就是異議人，因為有戴安全帽，但可
    以確定違規車輛確是異議人所有人之機車無誤等語。
  按證人乙○○警員與替代役男丙○○，均服務於大安分局新
    生南路派出所，當日均係依法執行勤務，與異議人間並無仇
    怨。本件之舉發違規，本無可能有何挾怨誣指之情形。若非
    被告所有之BQB-202號機車當日確有違規，且駕駛人又拒絕
    停車而逃逸，豈有藉由逕行舉發而故意栽誣之必要？況依該
    二位證人所陳述當日舉發經過，伊2人要求駕駛人停車之際
    ，彼此相距既未逾4步，堪稱距離甚近，且當地有燈光，視
    線良好，而2人曾自後騎乘機車尾追，目視該車之車號約有
    一分鐘之久，嗣後2人尚曾互相核對所記下之車號、車型與
    顏色、特徵等均無誤後始為舉發，從而本件因目視發生錯誤
    之可能性亦甚低，是證異議人所有之機車及當日騎乘機車之
    駕駛確有違規行為，洵堪認定。本件之舉發行為，既無其他
    證據足認有何重大明顯之瑕疵，或有何故意偏頗之情形，本
    即無撤銷之理由，況異議人所持之異議理由，又無法建立本
    院應予撤銷該舉發違規之堅強心證，是其異議即無可採，從
    而，裁決機關依警員之違規舉發，而依法裁決，依最低之罰
    鍰基準，科處異議人罰鍰並記違規點數4點，其認事用法即
    無違誤，本件之聲明異議無理由，應予駁回。
據上論斷，應依道路交通案件處理辦法第19條，裁定如主文。
中　　華　　民　　國　　96　　年　　3 　　月　　8 　　日
                  交通法庭法　官　楊台清
以上正本證明與原本無異。
對於本裁定如不服，應於送達後5日內，向本院提出抗告狀。
                          書記官　陳麗津
中　　華　　民　　國　　96　　年　　3 　　月　　8 　　日
